【裁判字號】    99,訴,241
【裁判日期】    991006
【裁判案由】    請求命為一定行為
【裁判全文】
臺中高等行政法院裁定
                                       99年度訴字第241號
原      告  甲○○
            丙○○
            司法革新生命尊嚴維護協會
兼上一人
代  表  人  丁○○
被      告  臺灣臺中地方法院
代  表  人  己○○
訴訟代理人  陳秋靜
被      告  己○○
被      告  臺灣臺中監獄
代  表  人  壬○○
上列當事人間因請求命為一定行為事件，提起行政訴訟，本院裁
定如下：
    主  文
原告之訴駁回。
訴訟費用由原告負擔。
    理  由
一、按「公法上之爭議，除法律別有規定外，得依本法提起行政
    訴訟。」、「原告之訴，有下列各款情形之一者，行政法院
    應以裁定駁回之。．．．一、訴訟事件不屬行政訴訟審判之
    權限者。」為行政訴訟法第2條及第107條第1項第1款前段所
    明定。次按「（第1項）受刑人不服監獄之處分時，得經由
    典獄長申訴於監督機關或視察人員。但在未決定以前，無停
    止處分之效力。（第2項）典獄長接受前項申訴時，應即時
    轉報該管監督機關，不得稽延。（第3項）第一項受刑人之
    申訴，得於視察人員蒞監獄時，逕向提出。」、「（第1項
    ）受刑人不服監獄處分之申訴事件，依左列規定處理之：一
    、受刑人不服監獄之處分，應於處分後十日內個別以言詞或
    書面提出申訴，其以言詞申訴者，由監獄主管人員將申訴事
    實詳記於申訴簿，以文書申訴者，應敘明姓名、罪名、刑期
    、原處分事實及日期，不服處分之理由、簽名、蓋章或按指
    印，並記明申訴之年月日。二、匿名申訴不予受理。三、原
    處分監獄典獄長對於受刑人之申訴認有理由者，應撤銷原處
    分，另為適當之處理。認為無理由者，應即轉報監督機關。
    四、監督機關對於受刑人之申訴認為有理由者，得命停止、
    撤銷或變更原處分，無理由者應告知之。五、視察人員接受
    申訴事件，得為必要之調查，並應將調查結果報告監督機關
    處理。調查時除視察人員認為必要者外，監獄人員不得在場
    。六、監獄對於申訴之受刑人，不得歧視或藉故予以懲罰。
    七、監督機關對於受刑人申訴事件有最後之決定。（第2項
    ）受刑人不服其他機關處分之申訴事件，轉送有關機關處理
    。（第3項）關於受刑人申訴之有關規定，應張貼於受刑人
    監禁處所，並於受刑人入監時告知之。」監獄行刑法第6條
    及同法施行細則第5條定有明文。
二、本件原告訴訟意旨依其起訴書及補充狀所載略以：原告丁○
    ○向被告臺灣臺中地方法院（下稱臺中地院）聲請就林學晴
    法官、林清鈞法官淪為刑事被告，應職權迴避乙事，竟以不
    符規定而不作為行政處分，顯為行政怠惰，依最高行政法院
    99年度裁字第895號裁定意旨，原告自得請求命臺中地院裁
    命該二法官職權迴避，不得再審理97年度易字第4745號，及
    99年度訴字第1314號案。而被告己○○怠於行政處分，被告
    司法院、辛○○應予報懲。此觀沈淑宜檢察官因其配偶常照
    倫與原告甲○○案而聲請迴避即明。林清鈞因告訴原告甲○
    ○後，則其審理甲○○配偶丙○○案，亦即應依法迴避。另
    原告司法革新生命尊嚴維護協會（下稱司革會）查報林清鈞
    、洪耀宗等法官仍以92年總統公告廢除淘汰舊制之職權主義
    ，而非以改良式當事人進行主義審理及審判，被告己○○包
    庇法官以舊制亂判，又未向司法院查報，司法院應予懲處。
    又司法改革11年既有法官90%仍以廢除之舊制即職權主義濫
    權不准被告申請傳喚告訴人為證人，即被告司法院身為司法
    行政監督機關自有權要求貫徹法官在職訓練、聽訟及懲處不
    以新制審理法官，始無怠職。另被告臺灣臺中監獄（下稱臺
    中監獄）曾因原告甲○○聲請代購匯票繳納裁判費而未為之
    ，致受駁回裁定，嗣因臺中地院函詢臺中監獄，始由柯崑輝
    法官自行撤銷錯誤裁定，惟臺中監獄復匿報原告聲請代匯新
    台幣（下同）4千元裁判費，致沈應南庭長於99年6月28日裁
    定駁回，故應准保全原告甲○○全部報告單，及99年4月15
    日典獄長即准陳敏秀訴代律見數次（96年准律見60次）相關
    批文及律見之紀錄及12件處分及拒絕國賠書全卷，並聲明請
    求判決：(一)請求被告臺中地院、己○○應裁命林學晴及林清
    鈞刑庭法官應職權迴避，林學晴不得再審理97年度易字第47
    45號案，林清鈞不得再審理99年度訴字第1314號案。(二)請求
    被告司法院、辛○○應懲處己○○院長不裁命林學晴及林清
    鈞法官職權迴避，及不查報司法院，林學晴、林清鈞、王增
    瑜、洪耀宗法官仍以總統公告廢除職權主義審理即應報懲。
    (三)被告臺中監獄99年4月15日起改准陳敏秀律見有效，故99
    年4月14日不准陳敏秀律見及衍生之處分12件均無效。(四)被
    告臺中監獄99年5月13日刑期屆滿「不釋放」應冤賠原告甲
    ○○5千元。(五)全部被告應於中時、聯合、自由、蘋果四大
    報頭版1/2刊登道歉啟事及判決主文及於中天等8大電視台19
    -21點以每分50字朗讀，且應分別再賠各30萬元彌補損害。
三、原告等請求判決被告臺中地院、己○○應裁命林學晴及林清
    鈞刑庭法官應職權迴避，林學晴不得再審理97年度易字第47
    45號案，林清鈞不得再審理99年度訴字第1314號案（即前揭
    訴之聲明(一)）及原告甲○○請求判決被告臺中監獄99年4月1
    5日起改准陳敏秀律見有效，故99年4月14日不准陳敏秀律見
    及衍生之12件處分均無效（即前揭訴之聲明(三)）部分：按刑
    事訴訟法係有關犯罪追訴、審判、處罰及執行等程序之規定
    ，不服刑事裁判或於刑事程序中有何聲請，應循刑事訴訟程
    序救濟，非屬行政訴訟審判之權限事項。又受刑人如有不服
    監獄之處分，依監獄行刑法第6條及同法施行細則第5條之規
    定，得經由典獄長申訴於監督機關或視察人員，原處分監獄
    典獄長對於受刑人之申訴認有理由者，應撤銷原處分，另為
    適當之處理。認為無理由者，應即轉報監督機關。監督機關
    對於受刑人之申訴認為有理由者，得命停止、撤銷或變更原
    處分，無理由者應告知之。視察人員接受申訴事件，得為必
    要之調查，並應將調查結果報告監督機關處理。而監督機關
    對於受刑人申訴事件有最後之決定，受刑人尚不得對之提起
    行政訴訟請求救濟。查原告甲○○所指被告臺中監獄上開行
    為，乃屬犯罪矯正機關為達成收容目的所為之管理行為，僅
    得依上開規定提出申訴，不屬行政爭訟程序救濟之範圍。原
    告甲○○提起行政訴訟，訴請確認該等行為無效乙節，其訴
    為不合法。從而，本件原告等倘對臺中地院刑事庭林學晴法
    官於審理97年度易字第4745號刑事案、林清鈞法官於審理99
    年度訴字第1314號刑事案時，認為有應予迴避情事，及原告
    甲○○對被告臺中監獄於99年4月14日不准陳敏秀接見及衍
    生之12件處分等情不服，應分別循刑事訴訟法、監獄行刑法
    及監獄行刑法施行細則等相關法規提出救濟。原告等聲請命
    被告臺中地院、己○○應裁命林學晴及林清鈞法官不得審理
    該案，及原告甲○○請求確認被告臺中監獄99年4月14日不
    准陳敏秀接見及衍生之處分12件均無效等，係非屬行政訴訟
    審判之權限事項，此部分之起訴為不合法，應予駁回。
四、原告甲○○請求判命被告臺中監獄99年5月13日刑期屆滿「
    不釋放」應冤賠原告甲○○5千元（即前揭訴之聲明(四)），
    及原告等請求判決被告臺中地院、己○○及臺中監獄應於中
    時、聯合、自由、蘋果四大報頭版1/2刊登道歉啟事及判決
    主文及於中天等8大電視台19-21點以每分50字朗讀，且應分
    別再賠各30萬元彌補損害（即前揭訴之聲明(五)）部分：
  1.原告為此二部分之請求，依其意旨係因被告臺中監獄99年5
    月13日刑期屆滿不釋放應冤賠原告甲○○5千元，及請求被
    告臺中地院、己○○及臺中監獄因有上述不法行為，侵害其
    權利及利益，而於提起行政訴訟中合併請求國家賠償及登報
    道歉等損害賠償。
  2.按「提起行政訴訟，得於同一程序中，合併請求損害賠償或
    其他財產上給付。」固為行政訴訟法第7條所規定；又公務
    員違法侵害人民之自由或權利，致人民受有損害，依憲法第
    24條規定，得依法律向國家請求賠償，亦依此而有國家賠償
    法之制定，而因公法上所生之損害賠償請求權，依國家賠償
    法特別規定提起救濟，應向普通法院提起民事訴訟，亦為國
    家賠償法第12條所規定。故以國家賠償為請求之依據，於行
    政訴訟中合併請求，須合於行政訴訟法第7條之規定，始得
    提起；然行政訴訟法第7條所以規定請求損害賠償或其他財
    產上給付，得於提起行政訴訟中合併請求，須所提起之行政
    訴訟合法起訴為前提，始為合法。復按「當事人主張因行政
    機關之違法行政行為受有損害，循序向行政法院提起行政訴
    訟，並依行政訴訟法第7條規定於同一程序中，合併依國家
    賠償法規定請求損害賠償者，因行政法院就國家賠償部分，
    自當事人依法『附帶』提起國家賠償時起取得審判權，而案
    件經行政法院審理後，如認行政訴訟部分因有行政訴訟法第
    107條第1項第2款至第10款情形而不合法者，此時行政訴訟
    既經裁定駁回，其依國家賠償法附帶提起國家賠償之訴部分
    ，屬附帶請求之性質，非可單獨提起之行政訴訟，因而失所
    附麗，自得一併裁定駁回。」（最高行政法院98年6月份第1
    次庭長法官聯席會議決議(二)參照）。是依行政訴訟法第7條
    之規定，固得於同一行政訴訟程序中，合併請求損害賠償，
    惟應以其所提之行政訴訟合法為前提，本件原告所提前揭訴
    之聲明第(一)、(三)項之訴訟，既不合法，已如前述，原告合併
    請求本件損害賠償部分，即失所附麗，亦應予駁回。
五、另按證據有滅失或礙難使用之虞，或經他造同意者，得向法
    院聲請保全；就確定事、物之現狀有法律上利益並有必要時
    ，亦得聲請為鑑定、勘驗或保全書證，行政訴訟法第176條
    規定準用民事訴訟法第368條第1項定有明文。其立法意旨，
    係鑑於證據之調查，本應於訴訟繫屬後已達調查之程度，且
    有調查必要者，始得為之，但於此之前，如該證據有滅失或
    有礙難使用之虞，卻不能立即調查，將因證據之滅失或情事
    變更而礙難使用，致影響日後裁判之正確性，故特設此制以
    為預防。是倘本案訴訟已繫屬於法院，且已達可以調查證據
    之程度者，自無聲請保全證據之必要（最高法院92年度台抗
    字第202號裁定參照）。經查，本件原告甲○○、丁○○對
    被告臺中地院、己○○聲請保全證據部分，本院已另行分案
    （本院99年度聲字第9號）審理，並經裁定駁回在案。茲原
    告甲○○於99年9月30日本院行準備程序時以言詞陳明再對
    被告臺中監獄聲請保全證據（見本院卷第157頁準備程序筆
    錄），請臺中監獄提出前開12件相關處分、99年4月15日與
    原告甲○○和解後即准予陳敏秀律見及96年准60次律見等資
    料，就該等資料為保全證據乙節，係原告甲○○提起行政訴
    訟並一併請求對被告臺中監獄保全證據，因本案訴訟已繫屬
    於本院，且經本院認前開本案之訴不合法予以駁回，自無保
    全證據之必要，其聲請於法不合，不應准許，應併予駁回。
    又關於原告訴之聲明第(二)項及第(五)項對被告司法院、辛○○
    合併請求損害賠償部分，另以裁定移送臺北高等行政法院，
    附此敘明。
六、本件原告之訴為不合法，依行政訴訟法第107條第1項第1款
    、第104條、民事訴訟法第95條、第85條第1項前段、第78條
    ，裁定如主文。
中    華    民    國    99    年    10    月     6    日
                臺中高等行政法院第二庭
                          審判長法  官  胡  國  棟
                                法  官  王  德  麟
                                法  官  林  秋  華
以上正本證明與原本無異。
如不服本裁定，應於裁定送達後10日內以書狀敘明理由，經本院
向最高行政法院提起抗告（須依對造人數附具繕本）。
中    華    民    國    99    年    10    月    11    日
                                書記官  李  孟  純

司法院資訊處製作；財團法人民間司法改革基金會備份。
